臺灣苗栗地方法院民事簡易判決
111年度苗簡字第219號
原      告  國泰世紀產物保險股份有限公司

法定代理人  陳萬祥  
訴訟代理人  李俊毅  
            曾奕鈞  
被      告  古春民  
上列當事人間請求侵權行為損害賠償事件，本院於111年5月5日
言詞辯論終結，判決如下：
    主  文
一、被告應給付原告新臺幣（下同）13萬6,726元，及自111年2
    月20日起至清償日止，按年息5%計算之利息。
二、原告其餘之訴駁回。
三、本判決第1項得假執行。
四、訴訟費用7,270元，由被告負擔1,486元，餘由原告負擔。
　　事實及理由
一、被告經合法通知，未於言詞辯論期日到場，核無民事訴訟法
    第386條各款所列情形，爰依原告聲請，由其一造辯論而為
    判決。
二、原告主張：被告於108年12月13日下午5時30分許，駕駛車號
    000-0000號自用小客車，行經苗栗縣○○鄉○道0號138.5公里
    南側處時，因未保持行車安全距離，自後方追撞由原告承保
    訴外人簡秀英所有、江豐任所駕駛之車號000-0000號自用小
    客車（下稱系爭車輛），造成系爭車輛受損，經送修共支出
    修理費63萬7,135元(含工資4萬1,282元、零件56萬3,245元
    、漆料3萬2,608元)，含稅價後為66萬8,992元(計算式：637
    ,135×1.05＝668,991.7，小數點以下四捨五入)原告已依保險
    契約賠付前開費用完畢，依保險法第53條規定，得代位請求
    被告賠償上開損害。為此，爰依侵權行為損害賠償之法律關
    係，提起本訴。並聲明：被告應給付原告66萬8,992元，及
    自起訴狀繕本送達翌日起至清償日止，按年息5%計算之利息
    。
三、被告未於言詞辯論期日到場，亦未提出書狀作何聲明或陳述
    。
四、原告主張之前揭事實，業據其提出國泰產險任意車險賠案簽
    結內容表、國道公路警察局道路交通事故當事人登記聯單、
    現場圖、初步分析研判表、汎德永業汽車股份有限公司汎德
    臺中分公司統一發票、修理費用評估單、估價單、系爭車輛
    行照、修車照片等為證（卷第17至67頁)，並有內政部警政
    署國道公路警察局第二公路警察大隊檢送之道路交通事故初
    步分析研判表、現場圖、調查表㈠、調查報告表㈡、調查筆錄
    、當事人酒精測定紀錄表、道路交通事故當事人登記聯單、
    A1、A2類交通事故攝影蒐集檢視表等在卷可稽（卷第77至10
    5頁)。而被告經合法通知，未於言詞辯論期日到場，亦未提
    出書狀爭執前開事實，依民事訴訟法第280條第3項準用同條
    第1項規定，視同自認，是本院審酌前開證據，堪信原告主
    張之事實為真實。
五、法院之判斷　
　㈠因故意或過失不法侵害他人之權利者，負損害賠償責任；汽
    車、機車或其他非依軌道行駛之動力車輛，在使用中加損害
    於他人者，駕駛人應賠償因此所生之損害。民法第184 條第
    1項前段、第191條之2分別定有明文。又汽車在同一車道行
    駛時，除擬超越前車外，後車與前車之間應保持隨時可以煞
    停之距離；汽車行駛時，駕駛人應注意車前狀況及兩車並行
    之間隔，並隨時採取必要之安全措施，道路交通安全規則第
    94條第1項、第3項亦有明文。查被告於駕駛時本應注意車前
    狀況、保持安全距離、隨時採取必要之安全措施，猶其未保
    持安全距離，自後方追撞同向前方之系爭車輛，而於警詢時
    亦自承：行經肇事地點處，我當時行駛於內線車道，忽然看
    到系爭車輛緊急踩煞車，我跟著踩煞車因反應不及就撞上該
    車(見卷第86頁)，顯見被告疏於注意車前狀況，且未保持安
    全距離，已違反前開注意義務至明，堪認被告就本件事故之
    發生確具過失，且與原告所受損害有相當因果關係，自應負
    賠償責任。
　㈡不法毀損他人之物者，被害人得請求賠償其物因毀損所減少
    之價額，民法第196 條規定甚明。請求賠償物被毀損所減少
    之價值，得以修復費用為估定標準，但以必要者為限，例如
    修理材料費以新品換舊品應予折舊（最高法院77年第9次民
    事庭會議決議意旨參照）。因本件事故導致系爭車輛受損，
    其修復所需支出之修理費用為66萬8,992元，其中工資4萬1,
    282元、零件56萬3,245元、漆料3萬2,608元。惟該修復費用
    中零件費用既係以新品更換舊品，則應扣除折舊後計算其損
    害。依行政院頒定「固定資產耐用年數表」及「固定資產折
    舊率表」之規定，自用小客車之耐用年數為5年，依定率遞
    減法每年折舊1000分之369，另依營利事業所得稅查核準則
    第95條第6項規定「固定資產提列折舊採用定率遞減法者，
    以1年為計算單位，其使用期間未滿1年者，按實際使用之月
    數相當於全年之比例計算之，不滿1月者，以1月計」。而系
    爭車輛係於100年9月出廠（未載日故以15日計算，見卷第51
    頁行照），迄至本件事故發生之108年12月13日，實際使用
    年數均已逾5年之耐用年數，故原告就更換零件部分，所得
    請求被告賠償之範圍，應以5萬6,325元(計算式：563,245×1
    /10＝56,324.5)為限，加計4萬1,282元、漆料3萬2,608元後
    ，共計13萬215元(計算式：56,325＋41,282＋32,608＝130,215
    )，含稅價為13萬6,726元(計算式：130,215×1.05＝136,725.
    7)，為簡秀英得向被告請求賠償之金額，則原告得代位簡秀
    英向被告請求賠償之金額，亦應以該金額為限。
　㈢被保險人因保險人應負保險責任之損失發生，而對於第三人
    有損失賠償請求權者，保險人得於給付賠償金後，代位行使
    被保險人對於第三人之請求權，保險法第53條第1項前段定
    有明文。又此項法定代位權之行使，有債權移轉之效果，故
    於保險人給付賠償金額後，被保險人對於第三人之請求權即
    移轉於保險人；另損害賠償祇應填補被害人實際損害，保險
    人代位被害人請求損害賠償時，依保險法第53條第1項規定
    ，如其損害額超過或等於保險人已給付之賠償金額，固得就
    其賠償之範圍，代位請求賠償，如其損害額小於保險人已給
    付之賠償金額，則保險人所得代位請求者，應祇以該損害額
    為限（最高法院69年度台上字第923 號、65年台上字第2908
    號判決意旨參照）。又給付無確定期限者，債務人於債權人
    得請求給付時，經其催告而未為給付，自受催告時起，負遲
    延責任。其經債權人起訴而送達訴狀，與催告有同一之效力
    ；遲延之債務，以支付金錢為標的者，債權人得請求依法定
    利率計算之遲延利息；應付利息之債務，其利率未經約定，
    亦無法律可據者，週年利率為百分之五，民法第229條第2項
    、第233條第1項前段、第203條分別定有明文。本件原告既
    已依保險契約賠付系爭車輛之修復費用，揆諸前開說明，其
    自得代位行使被保險人對被告之損害賠償請求權；又原告對
    於被告之前揭損害賠償請求權，係屬給付無確定期限之金錢
    債權，而起訴狀繕本係於111年2月9日寄存送達於被告住所
    地警察機關（卷第123頁），依民事訴訟法第138條第2項規
    定於111年2月19日生送達效力，從而，原告併請求被告自起
    訴狀繕本送達翌日即111年2月20日起至清償日止，按法定利
    率即年息5%計算之遲延利息，自屬有據。
六、綜上所述，原告依侵權行為之法律關係，請求被告給付如主
    文第1項所示，為有理由，應予准許；逾此範圍之請求，則
    屬無據，應予駁回。又本件原告勝訴部分係依民事訴訟法第
    427條訴訟適用簡易程序所為被告敗訴之判決，爰依同法第3
    89條第1項第3 款規定，依職權宣告假執行。
七、訴訟費用負擔之依據：民事訴訟法第79條。本院併依職權確
    定訴訟費用額為裁判費7,270元，及兩造應負擔之數額。
中　　華　　民　　國　　111 　年　　5 　　月　　12　　日
                  苗栗簡易庭  法　官　王筆毅
以上正本係照原本作成。
如不服本判決，應於送達後20日內，向本院提出上訴狀並表明上
訴理由，如於本判決宣示後送達前提起上訴者，應於判決送達後
20日內補提上訴理由書（須附繕本）。如委任律師提起上訴者，
應一併繳納上訴審裁判費。
中　　華　　民　　國　　111 　年　　5 　　月　　12　　日
                              書記官　楊慧萍